【裁判字號】    96,交上易,939
【裁判日期】    970214
【裁判案由】    過失致死等
【裁判全文】
臺灣高等法院臺中分院刑事判決       96年度交上易字第939號
上  訴  人  臺灣苗栗地方法院檢察署檢察官
上  訴  人
即  被  告  丙○○
                    號
上列上訴人因過失致死等案件，不服臺灣苗栗地方法院95年度交
訴字第51號中華民國96年4月3日第一審判決（起訴案號：臺灣苗
栗地方法院檢察署95年度偵字第3994號），提起上訴，本院判決
如下：
      主  文
原判決撤銷。
丙○○服用酒類，不能安全駕駛動力交通工具而駕駛，處拘役肆
拾日，減為拘役貳拾日，如易科罰金，以新台幣壹仟元折算壹日
。又因過失致人於死，處有期徒刑壹年貳月，減為有期徒刑柒月
。
      事  實
一、丙○○曾因違反懲治盜匪條例案件，經法院判處有期徒刑14
    年，褫奪公權8 年確定，於民國（下同）91年1 月16日因縮
    短刑期假釋出監，現尚在假釋期間付保護管束中。丙○○明
    知服用酒類不能安全駕駛動力交通工具者，不得駕駛汽車，
    於民國（下同）95年7 月5 日下午1 時許，在苗栗縣大湖鄉
    中油煉油廠附近與友人飲酒，丙○○飲用台灣啤酒2 杯後，
    已達不能安全駕駛動力交通工具之程度，竟仍於同日下午2
    時許，駕駛車牌號碼6G─0917號自用小客車，從上開地點出
    發，準備由中山高速公路返回台中住家，沿苗栗縣公館鄉○
    ○村○○○○○道路由南往北方向行駛，於同日下午2時10分許
    ，途經該路段北向（起訴書誤載為南向）19公里處時，理應
    注意汽車行駛時，駕駛人應注意車前狀況，並隨時採取必要
    之安全措施，依當時天候晴，日間自然光線，路面乾燥無缺
    陷，視距良好等一切情狀，並無不能注意之情事，竟疏未注
    意車前狀況，復因酒後反應較遲純，致6G─0917號自用小客
    車失控先撞及右側路邊路燈後，繼續擦撞路旁之擋土牆，撞
    倒鐵製19公里標誌桿，再撞上正在前方約8.25公尺路旁裝設
    廣告招牌之吳明昺，最後往前撞上吳明昺施工使用之自用小
    貨車始停止，吳明昺被撞倒後夾在小貨車下方，當場昏迷吐
    血，經送苗栗市弘大醫院急救，因傷勢嚴重轉送台中榮民總
    醫院救治，延至同日下午5時30分許，因出血性休克、左胸
    部鈍傷併氣血胸不治死亡。丙○○於肇事後，警方到場處理
    時發現其有飲用酒類，經警對其施以酒測，發現其呼氣酒精
    濃度測定值每公升0.37毫克。
二、案經被害人之兄甲○○訴請臺灣苗栗地方法院檢察署檢察官
    偵查起訴。
      理  由
一、上開犯罪事實，迭據被告丙○○於警訊、偵查及審理中坦承
    不諱，核與證人徐聖皓於警訊中、甲○○於偵查中證述情節
    相符 (被告於本院審理中對證人徐聖皓之證述並無異議，本
    院審酌證人徐聖皓警訊所述與卷附道路交通事故調查報告表
    所載及照片所示相符，無何不當，另證人甲○○偵查中之證
    述並無顯有不可信之情況，均有證據能力)，並有道路交通
    事故現場圖一張、道路交通事故調查報告表（一）、（二）
    、車禍現場照片八張、檢察官履勘現場筆錄一份等在卷可按
    。而吳明昺確因本件車禍受有出血性休克、左胸部鈍傷併氣
    血胸不治死亡之事實，亦經檢察官督同檢驗員相驗明確，製
    有勘（相）驗筆錄、相驗屍體證明書及法醫驗斷書等在卷可
    稽。又被告丙○○肇事後，經警對其施以酒測，呼氣酒精濃
    度測定值每公升0.37毫克，有其酒精濃度測定紀錄表、苗栗
    縣警察局舉發違反道路交通管理事件通知單影本、刑法第18
    5條之3案件測試觀測紀錄表各一紙在卷可參，依上開道路交
    通事故調查報告表及刑法第185條之3案件測試觀測紀錄表所
    載，被告服用酒類顯已不能安全駕駛動力交通工具。被告丙
    ○○自白與事實相符，應可採信。
二、按汽車行駛時，駕駛人應注意車前狀況，並隨時採取必要之
    安全措施；汽車駕駛人飲用酒類或其他類似物後其吐氣所含
    酒精濃度超過每公升0.25毫克或血液中酒精濃度超過百分之
    0.05以上者，不得駕車，道路交通安全規則第94條第3 項、
    第114條第2款分別定有明文，被告駕車自應注意遵守上開規
    定，依卷附道路交通事故調查報告表所載肇事當時天候晴，
    日間自然光線，路面乾燥無缺陷，視距良好，並無不能注意
    之情事，詎被告竟於飲酒後吐氣所含酒精濃度超過每公升0.
    25毫克時仍駕車行駛道路欲返家，復未注意車前狀況，致於
    上開時地先撞及右側路邊路燈後，繼續擦撞路旁之擋土牆，
    撞倒鐵製19公里標誌桿，再撞上正在前方約8.25公尺路旁裝
    設廣告招牌之吳明昺，最後往前撞上吳明昺施工使用之自用
    小貨車始停止，吳明昺因而出血性休克、左胸部鈍傷併氣血
    胸不治死亡，被告自有過失，被告之過失與吳明昺之死亡間
    顯有相當因果關係。至苗栗縣警察局苗栗分局處理相驗案件
    初步調查報告暨報驗書之「報案人欄」內雖記載丙○○，然
    證人甲○○於警詢時證述：「我弟弟吳明昺則被撞倒夾在我
    貨車下方，我弟弟當場昏迷並吐血，我立即報警並通知救護
    車˙˙˙。」等語明確（見95年度相字第321號相驗卷宗第
    14頁），另證人徐聖皓於警詢時亦證述：「吳明昺當場昏迷
    並吐血，甲○○立即報警並通知救護車˙˙˙˙。」等語屬
    實（見95年度相字第321號相驗卷宗第17 頁，被告於本院審
    理時對證人甲○○、徐聖皓等警訊所述並無異議，本院審酌
    甲○○等警訊所述並無何不當，自有證據能力，得採酌 )。
    參以證人即現場處理警員邱國浩於原審證述：95年7月5日當
    時我擔任14點到16點巡邏勤務，接獲分局勤務中心轉報在起
    訴書所述地點有交通事故，我於當日下午2時14分抵達現場
    ，看到一部自小客車車號6G─0917及一部貨車KY─9329發生
    交通事故，我到現場時，傷者已由救護車送到醫院去了，抵
    達現場，當時被告已經離開他的自小客車，走在路邊，走路
    搖擺不定，由南往北方向，已經離開現場2、30公尺，似乎
    要走開，我看他很可疑，懷疑他是肇事者，當時現場有很多
    百姓，有路人指說被告丙○○就是開車的人，看到他下車，
    由南往北走開，我得知後就走近他身旁，問他說這車子是否
    是你開的，由我及路人把他帶回現場等語（見原審法院96年
    3月20日審判筆錄第3頁、第4頁）。依上開3位證人之證詞堪
    認被告丙○○並不符自首要件，上開苗栗縣警察局苗栗分局
    處理相驗案件初步調查報告暨報驗書之記載與事實不符，無
    從據為被告丙○○有向警察機關報案自首之認定。本件事證
    明確，被告丙○○酒後駕車、過失致死之犯行，均堪認定。
三、核被告丙○○所為，係犯刑法第185 條之3 服用酒類不能安
    全駕駛動力交通工具而駕駛罪及同法第276條第1項之過失致
    死罪。被告丙○○酒醉駕車因而致人死亡，應依道路交通管
    理處罰條例第86條第1項之規定，就所犯過失致死罪部分，
    加重其刑。被告丙○○所犯上開2罪，犯意各別，行為互殊
    ，應分論併罰。原審予以論罪科刑固非無見，惟查原審未及
    適用九十六年罪犯減刑條例減刑尚有未洽，檢察官據告訴人
    之聲請以原審量刑過輕為由上訴及被告以原審量刑過重為由
    上訴雖均無理由，然原審判決既有如上未當之處，應由本院
    將其撤銷改判，爰審酌被告丙○○曾因違反懲治盜匪條例案
    件，經法院判處有期徒刑14年，褫奪公權8年確定，於91年1
    月16日因縮短刑期假釋出監，現尚在假釋期間付保護管束中
    (見卷附台灣高等法院被告前案紀錄表)，不知謹慎小心，無
    視政府一再宣導喝酒不開車之政令，於酒後駕車，復未注意
    車前狀況因而肇事，致被害人吳明昺因而死亡，使被害人家
    庭破碎，幼子失怙，及其嗣後業與被害人之家屬達成民事和
    解，賠償損害 (含強制險及喪葬費四十五萬元，共賠償二百
    五十五萬元，其中六十萬元係於本院審理中給付，見卷附和
    解筆錄及收據 )，然未能得到被害人家屬之諒解暨其犯罪後
    之態度等一切情狀，分別量處如主文第二項所示之刑並就服
    用酒類，不能安全駕駛動力交通工具而駕駛部分諭知易科罰
    金之折算標準暨依九十六年罪犯減刑條例規定減刑。
四、據上論斷，應依刑事訴訟法第三百六十九條第一項前段、第
    三百六十四條、第二百九十九條第一項前段、刑法第一百八
    十五條之三、第二百七十六條第一項、第四十一條第一項前
    段、道路交通管理處罰條例第八十六條第一項、刑法施行法
    第一條之一第一項、第二項、九十六年罪犯減刑條例第二條
    第一項第三款、第七條，判決如主文。
    本案經檢察官乙○○到庭執行職務。
中    華    民    國    97    年    2     月    14    日
            刑事第九庭  審判長法  官  陳  筱  珮
                              法  官  余  仕  明
                              法  官  康  應  龍
上列正本證明與原本無異。
不得上訴。
                              書記官  姚  錫  鈞
中    華    民    國    97    年    2     月    14    日


司法院資訊處製作；財團法人民間司法改革基金會備份。
